臺灣板橋地方法院刑事判決　　　　　　　95年度易字第1024號
公　訴　人　臺灣板橋地方法院檢察署檢察官
被　　　告　乙○○
上列被告因竊盜案件，經檢察官提起公訴（95年度偵字第2538號
），本院判決如下：
　　主?文?
乙○○結夥三人攜帶兇器竊盜，處有期徒刑陸月，如易科罰金，
以銀元參佰元即新臺幣玖佰元折算壹日。
電工鉗壹支沒收。
　　事?實
一、乙○○夥同丙○○（另由臺灣桃園地方法院併案審理且通緝
　　中）及姓名年籍均不詳綽號「阿成」之成年男子三人，共同
　　基於意圖為自己不法所有之犯意聯絡，於民國95年1 月26日
　　中午12時許，推由一人持丙○○所有客觀上足以傷害他人生
　　命、身體具危險性，可供兇器使用之電工鉗1 支（起訴書誤
　　載為鐵剪），餘二人則在旁把風，爬上丁○○位於臺北縣鶯
　　歌鎮東湖里圳頭坑45號之祖厝屋頂上，一同竊取丁○○所有
　　之電纜線（起訴書誤載為電線，約值市價新臺幣5000元），
　　於得逞之際，適為丁○○發現隨即與其子自後追捕，迨於同
　　日中午12時30分許，乙○○騎乘機車逃至臺北縣鶯歌鎮○○
　　路與東湖路口時因發生車禍，為趕到之丁○○與其子逮捕，
　　並報警處理，丙○○與綽號「阿成」之男子則乘另一部機車
　　攜帶電工鉗趁隙逃逸。
二、案經丁○○訴由臺北縣政府警察局三峽分局報請臺灣板橋地
　　方法院檢察署檢察官偵查起訴。
　　理　由
壹、有罪部分
一、有關證據能力部分
??按所謂「傳聞證據」之定義係指「審判外」所為之「陳述或
　　所發生之敘述性動作」，而提出於法庭用來證明該敘述事項
　　之真實性之證據（參照王兆鵬、陳運財等著前揭書第49、50
　　頁）。其中「敘述性動作」乃指使人可得而知其意涵之動作
　　。基本上，證據係在公判庭上經過調查程序後方得以被採用
　　。因此，以公判庭為基準以考量證據之性質時，「傳聞證據
　　」自屬以公判庭外之供述為內容之證據。即係透過人之意思
　　活動予以傳達，即供述者對於有關體驗之事實，經由知覺、
　　記憶、表現、敘述或敘述性動作等過程予以傳達，故亦稱之
　　為「供述證據」。此與「非供述證據」（非傳聞證據），即
　　非透過人之意思活動予以傳達之證據，如物證、書證等之不
　　同，在於人之傳達、保存之正確度無法與物證、書證相比。
　　因照相係屬機械性記錄特徵，也就是認識對象的是照相鏡頭
　　，透過鏡頭形成的畫面映寫入膠卷，然後還原於照相紙上，
　　故照相中不含有人的供述要素，再現實情形與作為傳達結果
　　的照相，在內容上的一致性是透過機械的正確性來加以保障
　　的，在照相中，並不存在人對現實情形的知覺、記憶，在表
　　現時經常可能發生的錯誤（如知覺的不準確、記憶隨時間推
　　移而發生的變化），故照相當然是非供述證據（參照石井一
　　正著，陳浩然譯，【日本實用刑事證據法】一書第145 頁、
　　第146 頁，西元2000年5 月1 版1 刷）。本案偵查卷宗所附
　　之現場照片及竊盜物照片，乃警方依機械之方式所留存之影
　　像，並非供述證據，無傳聞法則適用，且對本件被告竊盜之
　　待證事實，具有相當之關聯性，而具有證據能力，合先敘明
　　。
二、實體部分
（一）犯罪事實之認定：
　　　訊據被告乙○○矢口否認有何竊盜之犯行，辯稱：伊沒有
　　　偷竊，伊騎機車經過那裡，是從後山下來，證人（指被害
　　　人丁○○）追誰伊不知道，伊在那邊發生車禍後，證人說
　　　是伊，並叫警察來云云。惟查，上開事實業據被告於警詢
　　　中與偵查時所為任意性之自白供承在卷（見偵查卷宗第6
　　　至8 頁被告警詢筆錄及同卷宗第38頁95年1 月26日偵訊筆
　　　錄，經證人吳國豪、陳志強於本院調查程序時作證，被告
　　　表明不再主張警詢有何刑求，見本院卷宗第29至34頁），
　　　並經證人即被害人丁○○於本院審理時結證稱：其現場目
　　　擊被告等三人行竊及其追趕查獲被告等情綦詳（見本院卷
　　　第69至71頁），且有現場照片及竊盜物照片共9 幀在卷可
　　　稽（附於同前偵卷第29至33頁），是被告前開所辯，無非
　　　係畏罪飾卸之詞，顯不足採信。本件事證已臻明確，被告
　　　前開犯行洵堪認定，應予依法論科。
（二）論罪科刑及沒收：
　 1、查電工鉗，雖未據扣案，然一般皆為金屬製品，客觀上足
　　　以對人之生命、身體造成危害，應屬兇器無疑。核被告所
　　　為，應係犯刑法第321 條第1 項第3 款、第4 款之結夥三
　　　人攜帶兇器竊盜罪。被告與丙○○及綽號「阿成」之成年
　　　男子三人間，互有犯意聯絡及行為分擔，為共同正犯（按
　　　被告於行為後，刑法業於94年2 月2 日修正公布，並於95
　　　年7 月1 日施行，修正後刑法第28條雖修正為二人以上共
　　　同「實行」犯罪之行為者，皆為正犯，然本案被告無論依
　　　修正前或修正後之刑法第28條，均屬共同正犯，故就此部
　　　分而言，不生比較適用之問題，應依一般法律原則，適用
　　　現行之新法）。爰審酌被告正值青年，不思向上，竟結夥
　　　持兇器竊盜他人財物，惡性非輕，於本院否認犯行，未見
　　　悔悟，然衡其所竊之財物價值非鉅，且因被發現而未能將
　　　竊取之財物帶離現場等一切情狀，量處如主文所示之刑。
      又按「行為後法律有變更者，適用行為時之法律；但行為
      後之法律有利於行為人者，適用最有利於行為人之法律」
      ，刑法第2 條第1 項定有明文。本件被告於犯上開竊盜罪
      時之刑法第41條第1 項前段規定：「犯最重本刑為五年以
      下有期徒刑以下之刑之罪，而受六個月以下有期徒刑或拘
      役之宣告，因身體、教育、職業、家庭之關係或其他正當
      事由，執行顯有困難者，得以一元以上三元以下折算一日
      ，易科罰金。」又被告行為時之易科罰金折算標準，修正
      前罰金罰鍰提高標準條例第2 條前段（現已刪除）規定，
      就其原定數額提高為100 倍折算1 日，則本件被告行為時
      之易科罰金折算標準，應以銀元300 元折算1 日，經折算
      為新臺幣後，應以新臺幣900 元折算為1日 。惟95年7 月
      1 日修正公布施行之刑法第41條第1 項前段則規定：「犯
      最重本刑為五年以下有期徒刑以下之刑之罪，而受六個月
      以下有期徒刑或拘役之宣告者，得以新臺幣一千元、二千
      元或三千元折算一日，易科罰金。」比較修正前後之易科
      罰金折算標準，以95年7 月1 日修正公布施行前之規定，
      較有利於被告，則應依刑法第2 條第1 項前段，適用修正
      前刑法第41條第1 項前段規定，諭知如易科罰金之折算標
      準，以資懲儆。
   2、至被告結夥他人持以行竊被害人丁○○所有電纜線所用之
      電工鉗1 把，被告於警詢時曾陳稱為共犯丙○○所有並於
      被發現行竊時已帶走一情（見同前偵卷第7 頁被告警詢筆
      錄第3 頁），雖未據扣案，然無證據證明業已滅失，故仍
      爰依現行刑法第38條規定併予宣告沒收（刑法第38條規定
      未有實質之修正，不生比較適用之問題），附予敘明。
貳、不另為無罪諭知部分
一、公訴意旨另以：被告基於意圖為自己不法所有之概括犯意，
    與丙○○及綽號「阿成」之成年男子，結夥三人於附表所列
    時、地，持客觀上可供兇器使用之鐵剪等工具，竊取如附表
    所示之PVC 風雨線4 次得逞，因認被告此部分亦涉有刑法第
    321 條第1 項第3 款、第4 款之結夥三人攜帶兇器竊盜罪嫌
    云云。
二、惟按犯罪事實應依證據認定之，無證據不得認定其犯罪事實
    ；不能證明被告犯罪者，應諭知無罪之判決，刑事訴訟法第
    154 條第2 項、第301 條第1 項分別定有明文。又事實之認
    定應憑證據，如未能發現相當證據，或證據不足以證明，自
    不能以推測或擬制之方法，為裁判基礎（最高法院40年臺上
    字第86號判例參照）。另認定不利於被告之事實，需依積極
    證據，茍積極證據不足為不利於被告事實之認定時，即應為
    有利於被告之認定，更不必有何有利之證據。
三、經查，證人即被害人臺灣電力公司員工甲○○雖於警詢中結
    證稱：臺灣電力公司曾4 次失竊PVC 風雨線（如附表所示者
    ）一情；惟縱證人甲○○之警詢筆錄有證據能力，因其並未
    目擊行竊之人或失竊之經過，又卷附之臺灣電力公司電力線
    路設備失竊案件統計表及電力線路失竊現場調查報告表，亦
    有各該現場PVC 風雨線確遭人竊盜之照片可佐，並無從證明
    確為被告所為。而被告雖曾於警詢中供陳有此部分之竊盜犯
    行，惟其於偵查中及本院準備程序和審理時皆否認有此部分
    之竊盜犯行（見同前偵卷第38頁、本院卷第34頁及第74頁）
    ，復查無扣得相關證據足以佐證被告確有此部分檢察官所指
    之竊盜犯行，是以此部分犯罪事實因尚未達於通常一般之人
    均不致有所懷疑，得確信其為真實之程度，而有合理性懷疑
    之存在，本院無從單以被害人之片面不明確之指訴形成有罪
    之確信，根據「罪證有疑，利於被告」之證據法則，本應為
    無罪之諭知，然因公訴人認此部分倘成立犯罪，與已起訴論
    罪之部分有連續犯之裁判上一罪關係，爰不另為無罪之諭知
    。
據上論斷，應依刑事訴訟法第299 條第1 項前段，刑法第2 條第
1 項前段、刑法第28條、第321 條第1 項第3 款、第4 款、第38
條第1 項第2 款、修正前刑法第41條第1 項前段、修正前罰金罰
鍰提高標準條例第2 條，判決如主文。
本案經檢察官張慶林到庭執行職務。
中　　華　　民　　國　　96　　年　　3 　　月　　15　　日
                刑事第四庭  審判長法  官  王  復  生
                                  法  官  劉  景  宜
                                  法  官  陳  靜  茹
以上正本證明與原本無異
如不服本判決應於送達後10日內向本院提出上訴狀
                                  書記官　彭  麗  紅
中　　華　　民　　國　　96　　年　　3 　　月　　15　　日
附錄本案論罪科刑法條全文
刑法第321??
犯竊盜罪而有左列情形之一者，處 6 月以上、 5 年以下有期徒
刑：
一  於夜間侵入住宅或有人居住之建築物、船艦或隱匿其內而犯
之者。
二  毀越門扇、牆垣或其他安全設備而犯之者。
三  攜帶兇器而犯之者。
四  結夥三人以上而犯之者。
五  乘火災、水災或其他災害之際而犯之者。
六  在車站或埠頭而犯之者。
前項之未遂犯罰之。
附表
 ┌──┬──────┬─────────┬─────┐
 │編號│犯罪時間    │ 犯罪地點         │竊取之財物│
 ├──┼──────┼─────────┼─────┤
 │ 1  │94年11月30日│ 臺北縣鶯歌鎮國中 │PVC風雨線 │
 │    │            │ 街尖新幹# 12接戶 │35公尺    │
 │    │            │ 線               │          │
 ├──┼──────┼─────────┼─────┤
 │ 2  │94年11月30日│ 臺北縣鶯歌鎮鶯歌 │PVC風雨線 │
 │    │            │ 幹# 117=12L7L2低 │208公尺   │
 │    │            │ 1 ～低2          │          │
 ├──┼──────┼─────────┼─────┤
 │ 3  │94年12月21日│ 臺北縣鶯歌鎮溪墘 │PVC風雨線 │
 │    │            │ 幹#116           │64公尺    │
 ├──┼──────┼─────────┼─────┤
 │ 4  │95年1 月26日│ 臺北縣鶯歌鎮中坑 │PVC風雨線 │
 │    │            │ 幹29號間         │120公尺   │
 └──┴──────┴─────────┴─────┘
